臺灣高等法院民事裁定
110年度家上易字第38號
聲  請  人
即  上訴人   崔曉玲  
相  對  人   崔曉倩    住嘉義縣○○鄉○○村○○○000號0                          樓0

上列聲請人與被上訴人崔曉娟間請求返還遺產事件，聲請命相對
人追加為原告，本院裁定如下： 
    主  文
相對人崔曉倩應於收受本裁定之日起5日內追加為原告，逾期未
追加者，視為已一同起訴。
    理  由
一、按訴訟標的對於數人必須合一確定而應共同起訴，如其中一
    人或數人拒絕同為原告而無正當理由者，法院得依原告之聲
    請，以裁定命該未起訴之人於一定期間內追加為原告，逾期
    未追加者，視為已一同起訴，民事訴訟法第56條之1第1項定
    有明文。次按公同共有之債權人起訴請求債務人履行債務，
    係公同共有債權之權利行使，非屬回復公同共有債權之請求
    ，尚無民法第821條規定之準用，而應依同法第831條準用第
    828條第3項規定，除法律另有規定外，須得其他公同共有人
    之同意，或由公同共有人全體為原告，其當事人之適格始無
    欠缺（最高法院104年台上第481號判決、104年度第3次民事
    庭會議決議參照）。
二、經查：
　㈠聲請人起訴主張被上訴人未經全體繼承人同意，擅自提領被
    繼承人崔旭昇所遺郵局存款新臺幣（下同）22萬3,200元，
    致全體繼承人受有損害，爰依民法第184條、第179條規定，
    請求被上訴人應返還22萬3,200元，及自起訴狀繕本送達翌
    日起至清償日止，按年息5％計算之利息。聲請人基於公同共
    有債權而為請求，依前揭說明，應由公同共有人全體起訴，
    其當事人之適格始無欠缺。
　㈡上訴人對於原判決提起上訴後，依民事訴訟法第56條之1第1
    項規定，聲請追加相對人為原告。本院通知相對人陳述意見
    ，經相對人於110年11月11日具狀表示不同意追加為原告，
    理由略以：聲請人之起訴主張與事實不符，且伊從不知本件
    訴訟，於第二審始追加伊為原告，伊不同意云云（見本院卷
    第147-151頁）。惟聲請人之主張有無理由屬實體事項，得
    由相對人到庭表明，並列為本件當事人之主張，對其並無不
    利；又聲請人前揭請求之訴訟標的法律關係對於被繼承人崔
    旭昇之全體繼承人必須合一確定，屬於固有必要共同訴訟，
    應由全體繼承人一同應訴等情，已如前述，則相對人拒絕同
    為原告，將致本件訴訟當事人不適格，已妨礙聲請人之權利
    行使，況依民事訴訟法第446條第1項但書、第255條第1項第
    5款規定，原告之訴訟標的對於數人必須合一確定時，於第
    二審不須經他造同意即得追加其原非當事人之人為當事人，
    此情形毋庸考量追加當事人之審級利益，即應許其追加，故
    相對人拒絕列為追加原告，核無正當理由。是以，聲請人聲
    請命相對人追加為原告，洵屬有據，應予准許。
三、爰裁定如主文。
中　　華　　民　　國　　111 　年　　1 　　月　　5 　　日
                  家事法庭
                      審判長法  官  張靜女
                            法  官  范明達
                            法  官  葉珊谷
正本係照原本作成。
不得抗告。
中　　華　　民　　國　　111 　年　　1 　　月　　5 　　日

                            書記官  陳玉敏